臺灣高雄地方法院民事判決
111年度醫字第13號
原      告  黃耀毅  
被      告  莊國泰即四季台安醫院

訴訟代理人  利美利律師
上列當事人間請求損害賠償事件，本院於民國111 年8 月16日言
詞辯論終結，判決如下：
    主      文
原告之訴及假執行之聲請均駁回。
訴訟費用由原告負擔。
    事實及理由
一、原告主張：
　㈠原告前配偶即訴外人王○紅（真實姓名年籍資料詳卷，大陸籍
    人士，與原告於民國103 年1 月27日經法院調解離婚）於97
    年4 月○日（具體日期詳卷）至被告醫院產下一女即訴外人
    黃○愉，被告醫院當時測定黃○愉之血型為Ａ型，嗣原告於110
     年3 月1 日再次前往被告醫院確認時，被告醫院人員仍告
    知黃○愉之血型為Ａ型，然原告與王○紅血型皆為Ｏ型，所生另
    兩名女兒之血型亦均為Ｏ型，依一般社會經驗法則，絕無可
    能生出血型Ａ型之子女，原告遂進而於110 年3 月18日委請
    律師代撰提起確認子女關係不存在訴訟，因此支付書狀費用
    新臺幣（下同）2 萬元及鑑定費用18,000 元，惟上開訴訟
    中進行ＤＮＡ基因圖譜鑑定結果仍為原告與黃○愉間具親子關係
    ；而王○紅於上開訴訟事件110 年10月4 日調解程序時始說
    明當初於被告醫院開立之血型證明為Ｂ型改Ｏ型，則上開訴訟
    風波及因此支出之各項費用，顯係肇因被告醫院當初血型測
    定之瑕疵結果所致。
　㈡又王○紅為大陸人士，黃○愉出生後滿月即由其外婆帶走，並
    於98年7 月11日隨同其外婆前往中國大陸生活，原告無法知
    悉黃○愉之血型為何，嗣原告與王○紅於103 年1 月27日經法
    院調解離婚，黃○愉於103 年2 月12日因回臺就學，始再與
    原告有所互動，原告係於111 年2 月12日前往被告醫院申請
    黃○愉之出生證明書，同時取得被告醫院所出具錯誤之輸血
    檢驗報告單後，於111 年2 月24日委請律師撰寫存證信函予
    被告醫院，因此支出代撰費用6,000 元，被告醫院於111 年
    3 月9 日回函告知其對於黃○愉之血型報告於97年4 月○日（
    具體日期詳卷）以Ａ型鍵入電腦病歷系統，嗣因複驗檢驗報
    告為Ｏ型並於當日告知王○紅，但因病歷系統轉換，電腦系統
    載入為Ａ型，紙本病歷未隨之更新，後紙本病歷因97年後無
    更新而封存，原告始知悉黃○愉之正確血型及被告醫院之醫
    療疏失。
　㈢兩造間就黃○愉出生之醫療服務除包括確定黃○愉血型之服務
    內容，應定有醫療服務契約，被告醫院就黃○愉於97年4 月○
    日出生之醫療行為包括確定黃○愉之血型，並負有審慎檢驗
    、報告黃○愉正確血型之契約義務，詎被告醫院竟於第一次
    檢驗時未發現原告與王○紅之血型均為Ｏ型，不可能生下Ａ型
    血型子女之情況，仍將錯誤之血型結果等病歷資料存檔，即
    便事後有因複驗而更正，被告醫院電腦之記載在客觀上仍為
    Ａ型，且病歷資料更正為Ｏ型之內容非可任意由原告得知，實
    屬可歸責於被告醫院之事由致為不完全給付，原告自得請求
    被告醫院賠償因不完全給付致原告懷疑黃○愉非原告親生所
    衍生之相關訴訟費用，且原告更因錯誤之檢驗報告，必須蒙
    受子女非親生之名譽權侵害，因此導致原告與黃○愉之關係
    惡化，所受之精神痛苦難以言喻，亦得向被告請求賠償精神
    慰撫金50萬元。縱認血型檢驗並非醫療服務契約之內容，惟
    被告未盡其善良管理人之注意義務，誤載黃○愉之血型，導
    致原告於黃○愉出生後便不斷懷疑黃○愉是否為親生，與王○
    紅不斷爭吵而於103 年調解離婚，更蒙受可能遭受背叛之龐
    大壓力，擔心小孩非親生遭致外界流言蜚語，可能會令社會
    上對原告之評價有妻子外遇、替別人養小孩、原告能力不足
    等社會印象，不法侵害原告得知悉子女是否為其婚生之權利
    ，致原告需另行提起確認親子關係訴訟，造成原告精神上巨
    大衝擊以及社會上名譽受損；況該資訊對於黃○愉日後有輸
    血之緊急需求時，可能會有導致輸入血型錯誤之危險，原告
    自仍得就被告醫院上開侵權行為請求損害賠償
　　。再退步言之，縱認被告無侵害原告之權利，惟被告之行為
    亦違反醫療法第67條、第68條規定，原告亦得依民法第184
    條第2 項規定請求被告賠償訴訟上相關費用之純粹經濟上損
    失及精神上損害。為此，爰依醫療服務契約關係、民法第22
    7 條、第227 之1 條、第195 條第1 項、第184 條第1 項前
    段、第2 項等規定提起本件訴訟等語，並聲明：⒈被告應給
    付原告55萬元（確認親子關係訴訟之書狀費2 萬元＋親子鑑
    定費用18,000元＋存證信函代撰費用6,000元＋本件民事起訴
    狀代撰費用6,000元＋精神慰撫金50萬元＝55萬元），及自起
    訴狀繕本送達翌日起至清償日止，按週年利率5 ％計算之利
    息；⒉願供擔保，請准宣告假執行。
二、被告則以：原告曾於110 年間申請黃○愉之出生證明，然其
    僅提供自己之身分證，無法取得王○紅之證件及授權書，被
    告因而未提供任何資訊予原告，是被告人員並無原告所稱於
    110 年3 月1 日告知原告黃○愉之血型為Ａ型之行為，迄至11
    1 年2 月12日原告提出戶籍謄本，其上記載黃○瑜由父母共
    同監護，被告始提供黃○愉之輸血檢驗報告單及出生證明予
    原告，是兩造間僅存在111 年2 月12日提供黃○瑜出生證明
    及輸血檢驗報告單之醫療服務契約；又被告就上開輸血檢驗
    報告單雖負有報告正確血型之契約義務，惟被告於接獲原告
    111 年2月24日之存證信函後，旋即於同年3 月9 日函覆原
    告，告知正確血型並說明始末，更正同年2 月12日所提供錯
    誤血型報告，另行提供正確之血型報告。另原告所請求確認
    親子關係訴訟之書狀費2 萬元、親子鑑定費用18,000元均係
    於被告於111 年2 月12日提供醫療服務前所發生，與被告無
    涉；存證信函代撰費用6,000元、本件民事起訴狀代撰費用6
    ,000元部分，原告自承王○紅於110 年10月4 日調解程序中
    已說明被告於97年4 月○日即更正黃○愉之血型，斯時已完成
    親子鑑定並有報告，原告卻仍執意於111 年2 月24 日寄發
    存證信函並提起本件訴訟，原告因此所支出之費用均與被告
    無涉；至於原告請求之精神慰撫金50萬元，除與被告無關外
    ，亦與民法第195 條第1 項規定之要件不符等語資為抗辯。
    並聲明：㈠原告之訴駁回；㈡如受不利判決，願供擔保請准宣
    告免為假執行。
三、兩造不爭執事項（見本院醫字卷第32至33頁）：
  ㈠原告與王○紅於86年8 月15日結婚，於86年10月7 日結婚登記
    ，於103 年1 月27日經法院調解離婚，於103 年2 月11日離
    婚登記。而原告與王○紅婚姻存續期間，王○紅於97年4  月○
    日在被告醫院產下黃○愉。
　㈡原告曾向臺灣高雄少年及家事法院（下稱少家法院）對黃○愉
    、王○紅提起否認婚生子女之訴，主張黃○愉非王○紅自原告
    受胎所生之女，經少家法院以110 年度親字第44號受理，嗣
    於上開事件中進行ＤＮＡ檢驗結果，由博微生物科技股份有限
    公司分子生物實驗室於110 年8 月31日出具ＤＮＡ基因圖譜型
    別分析報告研判原告與黃○愉之檢體，其相對應之各ＤＮＡ型別
    均無不符，故不排除一親等直系親緣關係之機率為99.00000
    000 ％；後上開訴訟因原告撤回而終結。
　㈢黃靖愉97年4 月○日之輸血檢驗報告單上記載之血型檢驗結
 　 果為Ａ型，惟於同日複驗結果血型為Ｏ型，王豔紅亦知悉黃
    靖愉之血型為Ｏ型。嗣被告醫院在紙本病歷上係記載王○紅
    之女血型為Ｏ型，然因病歷系統轉換，電腦系統內仍載為Ａ
 　 型而未修改，紙本病歷因97年後未更新而封存。
四、本院得心證之理由：
　㈠按當事人主張有利於己之事實者，就其事實有舉證之責任，
    但法律別有規定，或依其情形顯失公平者，不在此限，民事
    訴訟法第277 條定有明文。次按不論係基於不完全給付之債
    務不履行責任，抑或基於侵權行為請求損害賠償，在責任要
    件上均須同時具備原告受有損害、損害係因被告具某種責任
    原因事實所致、損害與責任原因事實間具有相當因果關係存
    在，只是在不完全給付之債務不履行責任部分，當事人間應
    以具備契約關係為前提。　 
  ㈡經查，觀之被告所提出之輸血檢驗報告單及病歷資料（見本
    院雄司醫調卷第117 至155 頁），在各項資料之姓名部分皆
    係記載「王○紅之女」，僅在出院許可證「領嬰簽章」欄係
    由王○紅簽名，以及在新生兒出生記錄單之父母親欄位記載
    原告為父親、王○紅為母親，另當時入院接受被告醫院接生
    或生產後相關醫療行為者均為王○紅，而非原告，是原告至
    多係「王○紅之女」之法定代理人之一（代理之法效力亦歸
    於本人而非代理人，並不能因為係代理人即逕認其為契約當
    事人），當時與被告醫院成立醫療契約關係者究非原告，因
    此即便被告醫院於97年4 月○日檢驗黃○愉血型時之第一次檢
    驗報告呈現不準確之情形，同日複驗後已在紙本病歷上更正
    為複驗後之血型，僅係電腦系統未隨之修改，亦不影響原告
    並非與被告醫院成立醫療契約之當事人此一事實，原告欲以
    被告醫院未在電腦系統修改黃○愉之血型乙事主張不完全給
    付之債務不履行損害賠償，洵屬無據。
  ㈢其次，原告一再主張其於110 年3 月1 日前往被告醫院確認
    時，被告醫院人員告知黃○愉之血型為Ａ型，致其提起訴訟確
    認與黃○愉間之親子關係云云，然針對被告醫院人員有告知
    原告關於黃○愉血型乙事既為被告所否認，揆諸前引規定，
    原告即應就此一事實負舉證之責，惟原告始終未能舉證以實
    其說，甚至於111 年8 月16日言詞辯論時稱「無證據可以證
    明」等語（見本院醫字卷第33頁），自難對其為有利之認定
    （雖說被告醫院知悉黃○愉血型當初有檢驗不準確之情形，
    但依據兩造書狀內容可知，知曉此情者尚有王○紅，王○紅如
    再將此情告訴他人，則知悉上開情事者可能就不限於被告醫
    院與王○紅之間，因此尚不能以原告可正確說出當初檢驗錯
    誤之情況，即以經驗法則推認必定係被告醫院人員告知，附
    此敘明），是本件實無從以現有證據遽認被告醫院人員於11
    0 年3 月1 日有告知原告關於黃○愉血型乙事。況且，縱使
    原告確實經由被告醫院人員告知而知悉黃○愉第一次血型檢
    驗結果，惟新生兒血型本來就可能會受到母親抗體影響而導
    致檢驗不準確之情形，甚至有所謂亞孟買血型之問題，此時
    可透過再次檢驗等方式處理，原告逕自選擇以提起婚生否認
    之訴處理，無非係因其本即對黃○愉是否為其親生有所懷疑
    ，此由原告自承：我當初在王○紅受孕期間在中國大陸上班
    ，時間我覺得有懷疑等語（見本院醫字卷第33頁）即可佐證
    ，且原告在婚生否認之訴起訴狀亦稱：黃○愉與其互動冷漠
    ，無父女親情感覺等語（見少家法院110 年度親字第44號卷
    第11頁），足見原告本就懷疑黃○愉可能非其親生，是原告
    提起婚生否認之訴之動機是否係因被告人員之告知，實非無
    疑，難認原告提起婚生否認之訴所支出之相關費用與被告醫
    院人員之告知間有何相當因果關係存在，更遑論被告醫院人
    員是否有告知原告乙事係屬無從認定。
　㈣此外，原告自承係於111 年2 月12日至被告醫院申請黃○愉之
    出生證明書，同時取得被告醫院所出具錯誤之輸血檢驗報告
    單等語，然而原告係於110 年3 月30日即向少家法院提起婚
    生否認之訴，博微生物科技股份有限公司分子生物實驗室則
    係於110 年8 月31日出具ＤＮＡ基因圖譜型別分析報告，
　　此經本院依職權調取少家法院110 年度親字第44號卷核閱無
    訛，原告復自承王○紅於110 年10月4 日調解時即有說明被
    告醫院當初有更正黃○愉血型乙事（見本院雄司醫調卷第11
    頁），則原告於起訴狀主張取得錯誤之輸血檢驗報告單後始
    產生前開訴訟紛爭云云（見本院雄司醫調卷第13頁），時間
    點上即有矛盾，原告主張顯然無從採信，其所提婚生否認之
    訴暨支出之相關訴訟費用，核與被告醫院於111 年2 月12日
    提供黃○愉之輸血檢驗告乙事無涉。另原告既於111 年2 月1
    2日前即已知悉黃○愉當初第一次血型檢驗有不準確之情況
　　，嗣已有更正血型為Ｏ型，且當時已經檢驗確認與黃○愉有親
    子關係存在，則其於111 年2 月24日委請律師撰寫存證信函
    予被告醫院而支出代撰費用6,000 元部分，事實上係其自身
    為另外瞭解黃○愉第一次血型檢驗不準確之原因而支出之費
    用成本，非其所受損害或損害回復所生必要費用，原告此部
    分之請求亦屬無據。
  ㈤另針對原告有何權利或利益被侵害部分，亦即原告究竟受有
    何種損害，揆諸前揭說明，此為原告不論依不完全給付之債
    務不履行抑或侵權行為損害賠償均須具備之要件，然原告就
    此僅陳稱：被告誤載黃○愉之血型，導致原告於黃○愉出生後
    便不斷懷疑黃○愉是否為親生，與王○紅不斷爭吵而於103 年
    調解離婚，更蒙受可能遭受背叛之龐大壓力，擔心小孩非親
    生遭致外界流言蜚語，可能會令社會上對原告之評價有妻子
    外遇、替別人養小孩、原告能力不足等社會印象，致原告需
    另行提起確認親子關係訴訟，造成原告精神上巨大衝擊以及
    社會上名譽受損，且該資訊對於黃○愉日後有輸血之緊急需
    求時，可能會有導致輸入血型錯誤之危險云云。然而，不論
    原告係於110 年3 月1 日抑或111 年2 月12日知悉黃○愉血
    型，斯時原告早已與王○紅離婚，且原告自承早已懷疑黃○愉
    非其親生，足見與王○紅或黃○愉感情不睦，並非肇因於黃○
    愉第一次不準確之血型檢驗報告。其次，名譽為個
    人在社會上享有一般人對其品德、聲望或信譽等所加之評價
    ，屬於個人在社會上所受之價值判斷，名譽權受損非單依被
    害人主觀之感情加以判斷，而應依社會客觀之評價判定，而
    民法上名譽權之侵害非即與刑法之誹謗罪相同，名譽有無受
    損害應以社會上對個人評價是否貶損作為判斷之依據，苟其
    行為足以使他人在社會上之評價受到貶損，不論其為故意或
    過失，均可構成侵權行為，其行為固不以廣佈於社會為必要
    ，惟至少仍應使第三人知悉其事，始會有評價貶損之問題；
    因此，以本件而言，對於被告醫院、王○紅來說，被告醫院
    在黃○愉第一次輸血檢驗報告之同日已進行複驗，並已知悉
    黃○愉複驗結果之血型為Ｏ型，且有將此結果告知王○紅，則
    被告醫院、王○紅自不會因此認為黃○愉非原告親生
　　，剩餘知悉第一次輸血檢驗報告內容者僅原告自己，原告又
    未能證明有其他第三人知悉上情，自難認原告之名譽權有受
    侵害之情形；況且，諸如此類情形，縱使有第三人知曉，亦
    不至於對遭配偶外遇之人之社會評價有何貶損，社會上反而
    係同情居多，會受到譴責或貶損評價者應係外遇之人，因此
    即便原告仍然心中感受不快或有所擔心，亦與名譽權是否受
    侵害無關，是原告主張其名譽權遭受侵害，難認有理由。至
    於原告所主張不準確之輸血檢驗資訊對於黃○愉日後有輸血
    之緊急需求可能會有輸血錯誤之危險，惟如前所述，事實上
    王○紅早已知悉黃○愉之正確血型，且在黃○愉尚未發生需輸
    血之緊急狀況前，業已釐清並確認黃○愉之血型，自難認有
    原告主張之風險存在，況此部分係與黃○愉之權益有關，並
    非原告自己本身之權利或利益有何受損，本件原告係以自身
    受損害請求賠償，而非代理黃○愉求償，二者權利義務之分
    際仍應區分清楚，是此部分原告主張其權利或利益受侵害
　　，亦難採認。除此之外，原告即未能再行提出有何權利或利
    益被侵害之情事，則原告請求被告負損害賠償責任，即為無
    理由。
五、綜上所述，原告依醫療服務契約關係、民法第227 條、第22
    7 之1 條、第195 條第1 項、第184 條第1 項前段、第2 項
    等規定，請求被告應給付原告55萬元，及自起訴狀繕本送達
    翌日起至清償日止，按週年利率5 ％計算之利息，為無理由
    ，應予駁回。又原告之訴既經駁回，其假執行之聲請即失所
    附麗，應併予駁回。
六、本件事證已臻明確，兩造其餘攻擊防禦方法，經本院審酌後
    認均不足以影響判決之結果，爰不另贅論，附此敘明。
七、據上論結，本件原告之訴為無理由，依民事訴訟法第78條，
    判決如主文。　　　　
中　　華　　民　　國　　111 　年　　8 　　月　　31　　日
                     醫事法庭   法  官  王宗羿
以上正本係照原本作成。
如對本判決上訴，須於判決送達後20日內向本院提出上訴狀。如
委任律師提起上訴者，應一併繳納上訴審裁判費。
中　　華　　民　　國　　111 　年　　9 　　月　　1 　　日
                                書記官   陳仙宜